【裁判字號】    97,財管,67
【裁判日期】    970807
【裁判案由】    指定遺產管理人
【裁判全文】
臺灣彰化地方法院民事裁定              97年度財管字第67號
聲  請  人  內政部彰化老人養護中心
法定代理人  乙○○
非訟代理人  丙○○
關  係  人  財政部國有財產局臺灣中區辦事處彰化分處
法定代理人  曾平輝
上列聲請人聲請指定被繼承人甲○○遺產管理人事件，本院裁定
如下：
    主  文
指定財政部國有財產局臺灣中區辦事處彰化分處為被繼承人甲○
○（男、民國二十三年六月十九日出生、身分證統一編號：Ｚ000
000000號、生前最後住所：彰化縣彰化市○○里○○路一號、民
國九十七年五月六日死亡）之遺產管理人。
准對被繼承人甲○○之繼承人為承認繼承之公示催告。
聲請人應於收受本裁定之日起拾日內將本裁定登載公報、新聞紙
或其他相類之傳播工具壹日，並將登載證據檢送本院。
被繼承人甲○○之繼承人，應自前項公示催告最後登載新聞紙之
日起，柒個月內承認繼承，上述期限屆滿，無繼承人承認繼承時
，被繼承人甲○○之遺產，於清償債務，並交付遺贈物後，如有
剩餘即歸屬國庫。
程序費用新臺幣壹仟元由被繼承人甲○○之遺產負擔。
    理  由
一、按繼承開始時，繼承人有無不明，而無親屬會議或親屬會議
    未於一個月內選定遺產管理人者，利害關係人得聲請法院選
    任遺產管理人，並由法院依公示催告程序，定六個月以上之
    期限，公告繼承人，命其於期限內承認繼承，民法第一千一
    百七十七條、第一千一百七十八條第一項、第二項規定甚明
    。次按先順序繼承人均拋棄其繼承時由次順序之繼承人繼承
    ，其次順序繼承人有無不明或第四順序之繼承人均拋棄其繼
    承者，準用關於無人承認繼承之規定，民法第一千一百七十
    六條第六項亦著有明文。
二、本件聲請意旨略以：被繼承人甲○○（男、民國二十三年六
    月十九日出生、身分證統一編號：Ｚ000000000號、生前最後
    住所：彰化縣彰化市○○里○○路一號）於九十三年十一月
    二日經彰化縣政府轉介至聲請人養護中心公費養護，於九十
    七年五月六日亡故，遺有財產新臺幣七萬六千零十六元，其
    未婚且父母亡故多年，無法確知有無法定繼承人，亦無法召
    開親屬會議選任遺產管理人，爰依法聲請指定國有財產局為
    遺產管理人，並提出被繼承人遺款清冊、郵政存簿儲金簿影
    本、死亡證明書影本、戶籍（除戶）謄本、內政部中區老人
    之家轉介資料，養護相關文件、葬儀驗收紀錄、支付喪葬費
    用支出憑證等件為證。
三、經核聲請人所提之書證，經閱屬實，且其主張與上開法條尚
    無不合，而國有財產區臺灣中區辦事處彰化分處亦來函表示
    同意本院依職權裁定由該分處擔任本件遺產管理人。再衡以
    民法第一千一百八十五條規定：「第一千一百七十八條所定
    之期限屆滿，無繼承人承認繼承時，其遺產於清償債權，並
    交付遺贈物後，如有賸餘，歸屬國庫」，爰依法指定財政部
    國有財產局臺灣中區辦事處彰化分處為被繼承人之遺產管理
    人，並依法為承認繼承之公示催告。
四、依非訟事件法第一百五十七條，裁定如主文。
中    華    民    國    97    年    8     月    7     日
                    家事法庭    法  官  黃玉齡
以上正本係照原本作成。
如對本裁定抗告，須於裁定送達後十日之不變期間內，向本院提
出抗告狀（須附繕本）。
中    華    民    國    97    年    8     月    8     日
                                書記官  廖建興


司法院資訊處製作；財團法人民間司法改革基金會備份。
